【裁判字號】    90,重訴,23
【裁判日期】    900807
【裁判案由】    侵權行為損害賠償
【裁判全文】
臺灣高等法院臺南分院民事判決  九十年度重訴字第二三號
      原      告    丙○○
      複代理人      甲○○
      被      告    乙○○
右當事人間侵權行為損害賠償事件，經刑事庭移送前來（八十八年重交附民字第五九
），本院判決如左：
      主      文
被告應給付原告新台幣參佰伍拾捌萬參仟參佰捌拾元，及自民國八十八年二月十日起
至清償日止，按年息百分之五計算之利息。
原告其餘之訴駁回。
訴訟費用由被告負擔三分之一，餘由原告負擔。
本判決第一項於原告以新台幣壹佰貳拾萬元為被告供擔保後得假執行。
原告其餘假執行之聲請駁回。
      事      實
甲、原告方面：
    一、聲明：求為判決：被告應給付原告新台幣（以下同）一千零三十二萬七千一
        百六十八元，及自訴狀繕本送達翌日起至清償日止，按年利率百分之五計算
        之利息。並願供擔保請准宣告假執行。
    二、陳述：
    （一）被告於民國（下同）八十六年三月二十三日凌晨二時五十分許，駕駛車號
          ＮＳ─六六八八號自用小客車，沿國道高速公路由南往北方向行駛，途經
          北上二三八公里一百公尺處（雲林縣斗南段），本應注意車前狀況，且應
          於夜間、雨天無照明設備時減速慢行，竟未減速慢行且未注意車前狀況，
          與前車保持四十五公尺以上之安全距離，致撞及前方由原告所駕駛之車號
          ＮＹ─九五一三號自用小客車，導致原告丙○○受有言語困難語言功能無
          法恢復，右肢癱瘓已無治癒可能之重大傷害。
    （二）按「因故意或過失不法侵害他人權利者，負損害賠償責任」「不法侵害他
          人之身體或健康者，對於被害人因此喪失或減少勞動能力，或增加生活上
          需要時，應負損害賠償責任」「不法侵害他人之身體、健康、名譽或自由
          者，被害人雖非財產上之損害，亦得請求賠償相當之金額」，民法第一百
          八十四條第一項前段、第一百九十三條第一項、第一百九十五條第一項前
          段分別定有明文。原告丙○○因被告乙○○之不法侵害致成重傷，依前揭
          規定，被告自應負賠償責任。茲請求被告賠償醫療費用、喪失勞動能力之
          損害、及精神慰撫金等，其明細如下：
        (一)醫療費用部分：原告受傷後，分赴長庚紀念醫院林口分院、天主教耕莘醫
          院、葉雲宇復健科診所治療，並支出所需之交通費，合計四十萬七千三百
          零一元。
        (二)精神慰撫金部分：原告受傷前身體十分健康，個性樂觀進取，對人生充滿
          希望，今受此重大傷害，勢將一輩子住在輪椅上，且與人溝通困難，社交
          活動喪失怠盡，亦無法照顧妻兒，精神創傷已達極點，爰請求精神慰撫金
          二百萬元。
        (三)喪失勞動能力部分：原告受重大傷害致右肢癱瘓言語困難，為重大不治之
          腦傷害，言語能力及右肢功能難以恢復，原告係五十七年七月七日生，現
          年三十歲，依五十五歲，尚有二十五年之勞動年數，以原告每月收入四萬
          元計算，一次可請求七百九十一萬九千八百六十七元之賠償數額。
        (四)基上，上開請求金額共計為一千零三十二萬七千一百六十八元。
    三、證據：提出醫療及交通費用收據四十四紙、診斷證明書一紙、曾隆興著交通
        事故賠償之理論與實務一書節本、勞工保險證一紙、營業稅繳款書四紙、退
        稅抵繳證明書二紙及土地登記簿謄本七張等為證。
乙、被告方面：被告未於言詞辯論期日到場，惟據其以前到庭所為之聲明、陳述略以
    ：
    一、聲明：求為判決：駁回原告之訴及假執行之聲請。
    二、陳述：伊與原告發生車禍使之受傷屬實，惟對原告請求之金額實無力給付，
        且伊已寄四萬元予原告。
丙、本院依職權調本院八十七年度上易字第二四二四號被告被訴過失傷害案全卷（含
    偵、審執行各卷共六宗），及向財政部財稅資料中心調閱兩造之八十六年度所得
    稅申報及財產歸戶資料。
      理      由
一、被告經合法通知，未於言詞辯論期日到場，核無民事訴訟法第三百八十六條各款
    所列情形，爰依原告聲請，由其一造辯論而為判決。
二、本件原告起訴主張：被告於八十六年三月二十三日凌晨二時五十分許，駕駛車號
    ＮＳ─六六八八號自用小客車，沿國道高速公路由南往北方向行駛，途經北上二
    三八公里一百公尺處，因未減速慢行及注意車前狀況，而撞及前方由原告所駕駛
    之車號ＮＹ─九五一三號自用小客車，致原告受有語言功能無法恢復及右肢癱瘓
    無法治癒之重大傷害，爰依侵權行為損害賠償之法律關係，求為命被告應賠償伊
    醫療交通費、喪失勞動能力及精神慰撫金之損害，合計一千零三十二萬七千一百
    六十八元，及自訴狀繕本送達翌日起算法定遲延利息之判決。被告則以：伊已賠
    償原告四萬元，其餘原告請求之金額實無力給付等語，資為抗辯。
三、經查被告於前揭時地駕駛車號ＮＳ─六六八八號自用小客車，本應注意汽車以時
    速九十公里之速度行駛於高速公路時，前後兩車間應保持最少四十五公尺之安全
    距離，駕駛人並應注意車前狀況，隨時採取必要之安全措施，且依當時係夜間、
    雨天、道路無照明設備、直路、路面濕潤、無缺陷、無障礙物、視距良好等客觀
    情況判斷，亦無不能注意之情事，竟疏於注意車前狀況，且未與前方由原告所駕
    駛之車號ＮＹ─九五一三號自用小客車保持四十五公尺以上之安全距離，不慎撞
    及原告自用小客車右後方車尾部位，致原告之自用小客車遭撞及後失控衝撞內側
    護欄並反彈停於內、外側車道間，原告當場受有頭部外傷合併蜘蛛膜下腔出血之
    傷害而昏迷數日，日後並因該傷勢導致語言功能僅存可講話，但不清晰且溝通困
    難之傷害，及右側肢體僵直無力，幾乎無法移動，須以輪椅代步，已無治癒可能
    之右下肢功能喪失重傷害等事實，業據原告提出驗傷診斷證明書一紙為證，且為
    被告所不爭執，被告因該行為涉犯過失傷害罪責部分，並經刑事法院判處有期徒
    刑六月確定，有本院依職權調閱之本院八十七年度上易字第二四二四號被告被訴
    過失傷害案全卷可稽，堪信原告主張之前揭事實為真。
四、按「因故意或過失不法侵害他人權利者，負損害賠償責任」、「不法侵害他人之
    身體或健康者，對於被害人因此喪失或減少勞動能力，或增加生活上需要時，應
    負損害賠償責任」、「不法侵害他人之身體、健康、名譽或自由者，被害人雖非
    財產上之損害，亦得請求賠償相當之金額」，民法第一百八十四條第一項前段、
    第一百九十三條第一項、及修正前民法第一百九十五條第一項前段分別定有明文
    。被告因前開過失行為不法侵害原告身體使之受傷，原告基於前開侵權行為之法
    律規定，請求被告賠償其損害，於法自屬有據，所應審酌者，厥為原告所請求之
    項目及金額是否適當而已，茲分述於後：
（一）醫藥費部分：原告主張其因本件車禍受傷，支出醫藥費扣除其中之交通費後為
      二十萬五千七百零一元，雖提出被告所不爭之收據四十三紙為證，惟扣除中央
      健康保險局代為給付之十四萬七千三百四十元部分，原告本身實際支出之醫藥
      費僅五萬八千三百六十一元。按保險對象因汽車交通事故，經本保險提供醫療
      給付者，本保險之保險人，得向強制汽車責任保險之保險人代位請求該項給付
      ，全民健康保險法第八十二條定有明文。此係關於保險代位之規定，且此規定
      係屬保險法第一百三十條、第一百三十五條準用同法第一百零三條關於健康、
      傷害保險無保險代位規定之特別法，則於有參加全民健康保險之被保險人因汽
      車交通事故，經中央健康保險局支付醫療費用者，自應優先適用本條。而所謂
      之保險代位，其性質並非係一種代位權，而係法定的請求權移轉，故如有保險
      代位之情形，受害人自因該部分之損害賠償請求權已移轉給中央健康保險局，
      而不得再向加害人請求。是原告得向被告請求給付之醫藥費原為其自付之五萬
      八千三百六十一元；惟該五萬八千三百六十一元因包括與醫療行為無關之證明
      書費二百一十元，則剔除該非屬醫療費用之二百一十元證明書費後，所餘之五
      萬八千一百五十一元，原告於該範圍內請求被告給付，為有理由，逾此範圍之
      請求，為無理由，應予駁回。
（二）交通費用：原告主張其為治療及復健需要，支出計程車費二十萬一千六百元，
      雖提出被告所不爭執之斗六汽車行所出具之收據一紙為證，惟該收據並無支出
      日期明細，本院審酌收據所載之八十六年六月十八日起至八十七年十二月七日
      止，原告提出其前往葉雲宇復健科診所復健之醫療收據，其上記載前後共前往
      復健四十次，原告身體受有前揭重大傷害，每次治療確有搭乘計程車來回之必
      要，而該計程車單程車資三百元，每次來回為六百元，堪認原告為治療需要而
      支出二萬四千元（即600×40＝24000）之交通費，至於原告其餘交通費用支出
      主張，並未據其提出證據明細以實其說，難信為真。又原告此二萬四千元之交
      通費用支出，係因被告不法侵害其身體法益，為就診而支出者，其損害與被告
      之侵權行為間，自有相當因果關係，原告據以請求被告賠償者，要無不合，應
      予准許，逾該二萬四千元範圍以外之請求，因屬無據，為無理由，應予駁回。
（三）喪失勞動能力所受損害：原告主張其因本件車禍受傷後，右肢癱瘓，言語困難
      ，為重大不治之腦傷害，語言能力及右肢功能已無復原可能，且其右側肢體僵
      直無力，幾乎無法移動，須以輪椅代步，已無治癒可能，有原告提出之財團法
      人長庚紀念醫院八十七年九月二十八日診斷証明書可稽及刑事卷附八十七年十
      月九日（八七）長庚院法字第○五五六號函可查，堪信為真，依其語言能力障
      礙無法與人溝通兼身體無法移動，須以輪椅代步，而無治癒可能之傷勢以觀，
      堪認其終身無法從事任何工作，確已喪失勞動能力。又原告係五十七年七月七
      日生，發生車禍時未滿二十九歲，計算其勞動年數，原可計算至勞動基準法第
      五十四條第一項第一款規定之強制退休年限即年滿六十歲為止，原告請求計算
      至五十五歲退休以二十五年計算其勞動年數，自無不合。另原告主張其開設汽
      車車業行，每月收入四萬元，雖提出勞工保險證、營業稅繳款書等件為證，惟
      該勞工保險證、營業稅繳款書並無每月收入之記載，無法證明其每月收入若干
      ，參以其於八十六年間並未向稅捐機關申報其所得資料，益難憑其片面陳述即
      認其有每月四萬元之收入，其每月工作收入僅能以其車禍發生當時（八十六年
      三月）之最低工資一萬五千三百六十元為標準，今原告欲請求被告一次給付二
      十五年喪失工作能力之損失，此段期間之中間利息應予扣除，茲依霍夫曼計算
      法扣除後，原告因本件車禍所喪失之勞動能力損失應為三百零四萬一千二百二
      十九元，其計算方法如下：15360×12×16.499726（二十五年一次給付之霍夫
      曼係數）=0000000元（元以下不計）。原告就其勞動能力喪失之賠償金，所得
      請求被告賠償者在三百零四萬一千二百二十九元範圍內，為有理由，逾此範圍
      之請求，為無理由，應予駁回。
（四）非財產上之損害，即精神慰藉金部分：原告因本件車禍受傷，造成右肢癱瘓，
      言語困難，為重大不治之腦傷害，有其提出之診斷証明書為證，不僅影響其日
      常作息，肉體上自亦痛苦不堪，精神上確已受創，其請求被告賠償非財產上之
      損害，於法並無不合。本院審酌原告為國中畢業，原開設汽車車業行，有三筆
      土地不動產，被告原在營造公司服務，其八十六年之薪資及其他所得共有九十
      四萬餘元，及其他兩造身分、地位及原告精神痛苦程度等一切情形，認原告請
      求五十萬元慰藉金為適當，逾該範圍之請求，則屬無據，應予駁回。
五、綜上所述，原告所受損害之金額計為醫藥費五萬八千一百五十一元、交通費損失
    二萬四千元、喪失勞動能力所受損害三百零四萬一千二百二十九元、精神慰藉金
    五十萬元，合計為三百六十二萬三千三百八十元。又被告於本件車禍發生後，已
    賠償原告四萬元，此經原告自認無訛，該四萬元自應於計算被告應賠償原告之數
    額中扣除，從而，原告本於侵權行為損害賠償之法律關係，請求被告給付三百五
    十八萬三千三百八十元（即三百六十二萬三千三百八十元減四萬元），及自起訴
    狀繕本送達翌日即八十八年二月十日起至清償日止，按週年利率百分之五計算之
    利息，為有理由，應予准許。逾上開准許範圍以外之請求，即屬無據，應予駁回
    。
六、原告陳明願供擔保，請求宣告假執行，經核其勝訴部分，並無不合，爰酌定相當
    之擔保金額准許之。至原告敗訴部分，因訴之駁回而失所附麗，自應併予以駁回
    。
七、據上論結，本件原告之訴，為一部有理由，一部無理由，合依民事訴訟法三百八
    十五條第一項前段、第三百九十條第二項、第七十九條但書，判決如主文。
中      華      民      國    九十      年      八      月      七      日
                                        臺灣高等法院臺南分院民事第二庭
~B1審判長法官
~B2      法官
~B3      法官
右為正本係照原本作成。
如對本判決上訴，須於判決送達後二十日內向本院提出上訴狀，其未表明上訴理由者
，應於上訴後二十日內向本院提出上訴理由書。
中      華      民      國    九十      年      八      月      七      日
~B法院書記官  謝淑玉


司法院資訊處製作；財團法人民間司法改革基金會備份。
